【裁判字號】    91,上訴,1841
【裁判日期】    920225
【裁判案由】    違反著作權法
【裁判全文】
臺灣高等法院高雄分院刑事判決                  九十一年度上訴字第一八四一號
    上訴人
   即自訴人     甲○○    男.
     被  告     乙○○    男.
右上訴人因被告違反著作權法案件，不服臺灣高雄地方法院九十一年度自字第三二七
號中華民國九十一年十月八日第一審判決，提起上訴，本院判決如左：
      主  文
上訴駁回。
      理  由
一、自訴意旨略以：被告乙○○明知「海浪錶圖」是自訴人甲○○享有著作權之美術
    著作，竟在跳蚤市場周刊登廣告，販賣與自訴人甲○○享有著作權之「海浪錶圖
    」之手錶，並於九十一年六月十九日，以新台幣二千一百元之價格，出售一只仿
    冒「海浪錶圖」之手錶一只予自訴人，因認被告乙○○違反著作權法第八十七條
    第二款之規定，涉有同法九十三條第三款之罪嫌。
二、自訴人認被告乙○○涉犯違反著作權法之犯行，係以其所提出之內政部著作權登
    記簿謄本、著作原件、跳蚤市場週刊、仿冒品目錄價目表影本各一件等語，為其
    論據。
三、訊據被告乙○○堅決否認有違反著作權法之犯行，辯稱：該種手錶錶面上之波浪
    紋，很早以前就有了，外國鱷魚牌crocodile手錶在一九○七年就有這種波浪紋
    錶，艾菲爾鐵塔手錶很早以前也有這種波浪紋之手錶，台灣蘇黎世鐘錶有限公司
    於八十三年六月十八日成立時就有賣這種波浪紋之手錶，優雅企業有限公司於七
    十六年五月廿九日成立時，代理鱷魚牌crocodile手錶，該公司也有賣這種波浪
    紋之手錶，在甲○○創作海浪錶圖以前，市面上就有海浪錶圖之手錶，該海浪錶
    圖並非甲○○所原創等語。經查：
（一）經原審當庭勘驗被告所乙○○提出之艾菲爾鐵塔牌手錶、鱷魚牌手錶各一只，
      與自訴人甲○○所提出之勞力士牌手錶及內政部著作權登記簿謄本之海浪錶圖
      圖案相同，此有原審九十一年九月二十四日審判筆錄可稽；又本院調查時被告
      乙○○仍提出該只鱷魚牌crocodile手錶，其錶面確有波浪紋及1907之記載，
      並經當庭勘驗屬實（見本院卷第卅七頁），是該種錶面上有波浪紋之手錶，於
      西元一九○七年外國之鱷魚牌crocodile手錶即已有製造，該波浪紋為甚早就
      有之圖案。
（二）又台灣蘇黎世鐘錶有限公司於八十三年六月十八日成立時就有賣這種類似之波
      浪紋錶，此有被告乙○○提出之電腦網路上蘇黎世鐘錶有限公司成立資料及
      SURICH錶照片可憑（見本院卷第廿三至廿五頁），是在八十六年十月五日自訴
      人甲○○創作海浪錶圖以前，蘇黎世鐘錶有限公司就有銷售類似這種海浪錶圖
      之手錶。
（三）優雅企業有限公司代理鱷魚牌crocodile之各種產品（包括皮包、服飾、手錶
      等多樣商品），而優雅企業有限公司係於七十六年五月廿九日成立時，該公司
      有代理鱷魚牌crocodile之手錶，此有被告乙○○提出之該公司之電腦網路上
      廣告資料可憑（見本院卷第廿六至廿九頁），又鱷魚牌crocodile之手錶，其
      錶面確有波浪紋及1907之記載，並經原審及本院調查時當庭勘驗屬實，已如前
      述，是在自訴人甲○○創作該海浪錶圖以前，優雅公司代理之鱷魚牌
      crocodile手錶，亦早就有銷售類似這種海浪錶圖之手錶。
    綜上所述，在自訴人甲○○創作海浪錶圖以前，市面上就有外國之鱷魚牌
    crocodile手錶及蘇黎世SURICH手錶以類似波浪紋之圖案作手錶之錶面，自訴人
    甲○○並非手錶錶面之海浪錶圖之原創者，其於內政部著作權登記簿謄本上所登
    記之海浪錶圖之美術著作並無原創性，尚難認被告乙○○侵害自訴人甲○○之著
    作權。
四、原審以不能証明被告乙○○犯罪，依法諭知無罪，核無不合，自訴人甲○○上訴
    指摘原判決不當，為無理由，應予駁回。
五、被告乙○○經合法傳喚無正當理由於審判期日不到庭，依法不待其陳述而逕行判
    決。
據上論結，應依刑事訴訟法第三百六十八條、第三百七十一條條，判決如主文。
中      華      民      國    九十二    年      二      月    二十五    日
                              臺灣高等法院高雄分院刑事第九庭
                                  審判長法官  張明松
                                        法官  任森銓
                                        法官  張盛喜
右正本證明與原本無異。
不得上訴。
                                  法院書記官  楊茱宜
中       華      民      國    九十二    年      二      月    二十五   日


司法院資訊處製作；財團法人民間司法改革基金會備份。
